【裁判字號】    92,重訴,41
【裁判日期】    920428
【裁判案由】    給付借款
【裁判全文】
臺灣雲林地方法院民事判決  九十二年度重訴字第四一號
    原      告  華南商業銀行股份有限公司
    法定代理人  丙○○
    訴訟代理人  甲○○
                丁○○
    被      告  乙○○
                戊○○
右當事人間請求給付借款事件，本院判決如左：
    主    文
被告應連帶給付原告新台幣玖佰拾壹萬玖仟肆佰拾陸元，及自民國九十一年十月十日
起至清償日止，按週年利率百分之五、八計算之利息，暨自民國九十一年十一月十一
日起至清償日止，其逾期在六個月以內部分按上開利率百分之十、超過六個月部分按
上開利率百分之二十計算之違約金。
訴訟費用由被告連帶負擔。
    事    實
甲、原告方面：
一、聲明：求為判決如主文所示。
二、陳述：被告乙○○以被告戊○○為連帶保證人，於民國八十三年八月九日向原告
    借用新台幣（下同）一千五百萬元，約定借款期間自八十三年八月九日起至九十
    八年八月九日止，按月攤還本息，利息按週年利率百分之五、八計算 (原為百分
    之九、七五，嗣後調降為百分之五、八) ，逾期清償在六個月以內部分按上開利
    率百分之十，超過六個月部分按上開利率百分之二十，加計違約金。且如有不依
    約付息或清償本金之情形，即喪失期限利益，未到期債務全部視為到期。詎被告
    乙○○借得上開款項後，竟自九十一年十一月九日該期起，即未依約清償，而喪
    失期限利益，共欠原告本金九百十一萬九千四百十六元及如主文第一項所示之利
    息、違約金，未為清償。為此，爰依兩造間之消費借貸及連帶保證契約，訴請判
    決如主文所示。
三、證據：提出借據、約定書及貸款本息攤還表各一紙為證。
乙、被告方面：
一、聲明：求為判決原告之訴駁回。
二、陳述：被告乙○○向原告借款時，曾提供其所有不動產為原告設定抵押權以為擔
    保，嗣於八十七年二月二日，被告乙○○將該抵押物售與訴外人許癸詩，除已辦
    畢所有權移轉登記外，並已將該抵押物交付許癸詩使用。又許癸詩與被告乙○○
    曾約定，由許癸詩承擔被告乙○○對原告所負之債務，且事實上許癸詩亦確繳納
    至九十一年十月九日為止之本息。依此，原告應就抵押物取償或向許癸詩求償，
    以免被告蒙受不利，其逕向被告請求連帶清償本件債務，自非有理由。
三、證據：提出不動產產買賣契約書一紙及土地登記謄本四件為證。
    理    由
一、本件原告主張之事實，業據其提出借據、約定書及貸款本息攤還表各一紙為證，
    並為被告所不爭執，堪信為實在。又被告雖辯稱：被告乙○○已將擔保本件借款
    債權之抵押物售與訴外人許癸詩，並已辦畢所有權移轉登記，且許癸詩與被告乙
    ○○曾約定，由許癸詩承擔本件債務，原告自應就抵押物取償或向乙○○求償，
    其逕訴請被告連帶清償本件債務，非有理由云云，並提出不動產買賣契約書一紙
    及土地登記謄本四件為證。惟查：被告乙○○以其所有不動產為原告設定抵押權
    後，復將該不動產讓與乙○○，依民法第八百六十七條關於抵押權追及效力之規
    定，原告固仍得就該抵押物聲請拍賣以資取償，但被告終究係本件借款債務之主
    債務人及連帶保證人，且原告將來就抵押物取償，能否完全受償，甚至其執行是
    否終有效果，均不得而知，自難謂原告先對被告提起訴訟，俾以取得執行名義，
    於法有何不合。其次，第三人與債務人訂立契約承擔其債務者，非經債權人承認
    ，對於債權人不生效力，為民法第三百零一條所明定。準此，許癸詩縱使曾與被
    告乙○○約定由其承擔本件債務，但該債務承擔既未經原告承認，則被告自無法
    以此主張免責。是被告所為抗辯均非有理由，並無足取。
二、依上所述，原告依兩造間之消費借貸及連帶保證契約，訴請被告連帶給付九百十
    一萬九千四百十六元及如主文第一項所示之利息、違約金，為有理由，應予准許
    。
三、據上論結，本件原告之訴為有理由，依民事訴訟法第八十五條第二項判決如主文
    。
中      華      民      國    九十二    年      四      月    二十八    日
                                        臺灣雲林地方法院民事第一庭
~B法      官  春生
右為正本係照原本作成
如對本判決上訴須於判決送達後二十日內向本院提出上訴狀。（須附繕本）
中      華      民      國    九十二    年      四      月    二十八    日
~B法院書記官  彭文章


司法院資訊處製作；財團法人民間司法改革基金會備份。
